【裁判字號】    92,簡上,4
【裁判日期】    920429
【裁判案由】    家暴傷害
【裁判全文】
臺灣花蓮地方法院刑事判決                            九十二年度簡上字第四號
    公  訴  人  臺灣花蓮地方法院檢察署
    上  訴  人  乙○○
    即  被  告
右上訴人即被告因家暴傷害案件，不服本院花蓮簡易庭九十一年度花簡字第二七九號
，中華民國九十一年十一月六日第一審判決（聲請簡易判決處刑案號：臺灣花蓮地方
法院檢察署九十一年度偵字第一七七四號），提起上訴，本院管轄之第二審合議庭判
決如左：
    主  文
上訴駁回。
    事實及理由
一、本案經本院審理結果，認第一審簡易判決依傷害罪，判處被告乙○○拘役二十日
    ，如易科罰金，以三百元折算一日，併諭知緩刑二年，緩刑期間交付保護管束，
    認事用法及量刑均無不當，應予維持，並引用第一審簡易判決書記載之事實、證
    據及理由。
二、上訴人乙○○之上訴意旨坦承其確有以左手摑其夫即被害人許瑞祥的臉一下之事
    實，惟辯以：係因被害人欲開車衝撞伊，伊不得已方打被害人的臉一巴掌，伊之
    行為顯屬正當防衛；況被害人曾多次對伊施暴，並與第三者有不正常之交往，伊
    在忍無可忍及一時失慮的情況下，始有上開行為，伊之行為實不具施以保安處分
    之社會危險性，故請法院准許免予宣告於緩刑期間付保護管束等語。
三、按正當防衛必須對於現在不法之侵害始得為之，侵害業已過去，即無正當防衛可
    言，最高法院三十年上字第一○四○號判例可資參照。次按，犯家庭暴力罪而受
    緩刑之宣告者，在緩刑期內應付保護管束，家庭暴力防治法第三十條第一項定有
    明文。
四、經查，在場之目擊證人即上訴人及被害人之子許加宏雖於警訊時證稱：我與母親
    (即上訴人)從後面開車追他（即被害人），超車把他攔下來，他用車子撞我們才
    停下來，我母親下車要問他，我也下車在母親旁邊，許瑞祥卻用拳頭打我母親的
    頭並打電話報警等語；然其於偵查時改稱：當天我是坐我媽媽的車子，我們車子
    開到紅葉村，我們是開到瑞穗火車站那邊，停沒多久就開走，後來看到爸爸車子
    就掉頭，我們車子沒有發生碰撞，我們把車子攔下之後，我們二人就下車，媽媽
    就叫爸爸下車，爸爸沒下車，媽媽就打他一耳光。我在警訊所言有部分不實在等
    語。是證人許加宏就被害人是否曾駕車衝撞上訴人乙節，前後所述不一，而被害
    人亦否認曾駕車衝撞上訴人，故被害人是否曾駕車衝撞上訴人等情，並無證據可
    資認定。況縱被害人確曾駕車衝撞上訴人，惟據上訴人於本院審理時所自承：因
    被害人開車衝撞伊，伊才由前面攔下被害人，因為氣不過，所以打被害人一巴掌
    等語，顯見其掌摑被害人時，被害人對伊之侵害業已過去，伊之行為難認係對「
    現在」不法之侵害所為之正當防衛。是上訴人掌摑被害人臉頰之行為構成刑法第
    二百七十七條第一項之傷害罪，而因被害人為上訴人之丈夫，故本件係屬家庭暴
    力防治法第二條第二項之家庭暴力罪。原審判處被告犯有傷害罪，並斟酌被告犯
    罪之動機、方法、對被害人所造成之危害及其犯罪後態度等一切情狀，判處前揭
    所述之刑罰，併予宣告緩刑二年，於緩刑期內付保護管束，核無不當。上訴人雖
    認其行為不具施以保安處分之社會危險性，本院亦肯認上訴人為其罹患重症之幼
    子，長期獨自照護、尋求治療所付出之心力，及其因幼子需長期追蹤治療而居住
    台北，若受保護管束之宣告，勢須定期返回花蓮向觀護人報到而飽受奔波之苦，
    惟因上訴人所犯係屬家庭暴力罪，依家庭暴力防治法前開規定，受緩刑之宣告者
    ，在緩刑期內「應」付保護管束，本院無法逕予免除付保護管束之保安處分，然
    上訴人非不得於向檢察署觀護人報到後，向觀護人請求減少報到之次數，由觀護
    人斟酌上訴人報到之情況是否良好等一切情狀，於權限範圍內予以酌減報到之次
    數，甚或更改報到之地點，惟此均非本院依據法律所擁有之權限，故被告之上訴
    為無理由，應予駁回。
據上論斷，應依刑事訴訟法第四百五十五條之一第三項、第三百六十八條、第三百七
十三條，判決如主文。
本案經檢察官甲○○到庭執行職務。
中      華      民      國      九十二    年      四    月    二十九    日
                                臺灣花蓮地方法院刑事庭
                                    審判長法官  黃麗生
                                          法官  陳世博
                                          法官  蘇姵文
右正本證明與原本無異。
本件不得上訴。
                                    法院書記官
中      華      民      國      九十二    年      四    月    二十九    日


司法院資訊處製作；財團法人民間司法改革基金會備份。
